臺灣士林地方法院行政訴訟判決
                                      110年度交字第243號
原      告  曾仁瑞  
被      告  臺北市交通事件裁決所

代  表  人  蘇福智  
上列當事人間交通裁決事件，原告不服被告民國110 年7 月27日
北市裁催字第22-A00P1V325號裁決，提起行政訴訟，本院判決如
下：
    主  文
原告之訴駁回。
訴訟費用新臺幣參佰元由原告負擔。
    事實及理由
一、程序事項：本件係因原告不服被告民國110 年7 月27日北市
    裁催字第22-A00P1V325號違反道路交通管理事件裁決書（下
    稱原處分），裁處罰鍰新臺幣（下同）9,000 元，提起行政
    訴訟，經核屬行政訴訟法第237 條之1 第1 項第1 款規定之
    交通裁決事件，爰依同法第237 條之7 規定，不經言詞辯論
    ，逕為判決。
二、爭訟概要：
    原告駕駛車牌號碼000-0000普通重型機車（下稱系爭機車）
    於110 年2 月5 日02時39分許，在臺北市中山區承德路一段
    處，因「駕駛執照業經吊銷仍駕駛機車」之違規事實，經臺
    北市政府警察局大同分局（下稱舉發機關）員警製發掌電字
    A00P1V325 號舉發違反道路交通管理事件通知單（下稱系爭
    舉發通知單），嗣經被告以原告前揭違規事實，而依違反道
    路交通管處罰條例第21條第1 項第4 款規定，以原處分對原
    告為裁罰，原告於110 年8 月25日提起本件行政訴訟。
三、原告主張及聲明：
    伊不知其機車駕照遭吊銷，且多次向屏東監理站電話詢問未
    果，亦未收到機車駕照註銷通知，以致被開無照駕駛之罰單
    ，伊已離鄉背井北上30餘年，戶籍已不在原址，而查無機車
    罰單相關事證。並聲明：原處分撤銷。
四、被告抗辯及聲明：
    本案原告於83年2 月16日遭公路局高雄區監理所屏東監理站
    （現機關全銜：交通部公路總局高雄區監理所屏東監理站，
    下稱屏東監理站），以處理違反道路交通管理事件註銷駕駛
    執照處分通知書屏監駕字第0924號，依道路交通管理處罰條
    例第65條第1 項第1 款規定註銷駕照在案，先予敘明。案據
    舉發機關查復略以：系爭機車於110 年2 月5 日2 時39分許
    行經臺北市○○路0 段00號前，遭舉發機關員警攔停實施交
    通稽查，經警用電腦查詢發現駕駛人駕照狀態為「吊銷」，
    駕駛人於駕照吊銷期間仍駕車，舉發機關員警遂製單舉發，
    並無違誤，此有舉發機關110 年3 月15日北市警同分交字第
&ZZZZ; &ZZZZ; 0000000000號函及車籍資料查詢各1 份在卷可稽
    。並聲明：
    原告之訴駁回
五、本院之判斷：
  ㈠按道路交通管理處罰條例第21條第1 項第4 款、第4 項規定
    ：「汽車駕駛人，駕駛執照業經吊銷、註銷仍駕駛小型車或
    機車者，處新臺幣6,000 元以上12,000元以下罰鍰，並當場
    禁止其駕駛」、「第1 項第3 款、第4 款之駕駛執照，均應
    扣繳之」。又違反道路交通管理事件統一裁罰基準及處理細
    則第1 條規定：「本細則依道路交通管理處罰條例第92條第
    4 項規定訂定之。」、第2 條第1 、2 項規定：「處理違反
    道路交通管理事件之程序及統一裁罰基準依本細則之規定辦
    理。」、「前項統一裁罰基準，如附件違反道路交通管理事
    件統一裁罰基準表，…」，再依本件違規行為時點之違反道
    路交通管理事件統一裁罰基準表記載，機車之駕駛人違反道
    交處罰條例第21條第1 項第4 款規定（駕駛執照業經吊銷、
    註銷仍駕駛機車），於期限內繳納或到案聽候裁決者，應處
    罰鍰6,000 元，逾越應到案期限六十日以上，繳納罰鍰或逕
    行裁決處罰9,000 元（本案原告逾越舉發通知單所載到案日
    六十日以上，且未向被告提出陳述意見）。核此規定，係基
    於母法之授權而為訂定，且就違反道路交通管理事件統一裁
    罰基準及處理細則附件所示統一裁罰基準表中有關道交處罰
    條例第21條第1 項第4 款之裁罰基準內容（基準表就不同違
    規車種，其可能衍生危害交通安全之輕重不同，而區分有機
    車、小型車等不同罰鍰標準，其衍生交通秩序危害，既不相
    同，分別處以不同之罰鍰，符合相同事件相同處理，不同事
    件不同處理之平等原則），並未牴觸母法，是被告自得依此
    基準而為裁罰。
  ㈡原告騎乘系爭機車於前揭時、地經警攔停，而查得其有「駕
    駛執照業經吊銷仍駕駛機車」之違規事實，並據以舉發，且
    經被告以原處分為裁罰等情，有系爭舉發通知單、原處分及
    送達證書可稽（見本院卷第38、52、54頁）。再者，原告之
    機車執照確於83年2 月16日即經屏東監理站以屏監字第0924
    號「處理違反道路交通管理事件註銷執照處分通知單」而逕
    行註銷，亦有監理車籍資料查詢、屏東監理站屏監駕字第09
    24號處理違反道路交通管理事件註銷駕駛執照處分通知書、
    駕駛人基本資料查詢查詢、機車駕照吊扣銷執行單報表可證
    （見本院卷第38、42、46、48、56、58頁），足認原告駕駛
    系爭車輛於前揭時、地，有「駕駛執照業經吊銷仍駕駛機車
    」之違規事實，應堪認定。
  ㈢原告主張伊未收到機車駕照遭註銷之通知云云。惟按行政罰
    法第7 條第1 項規定「違反行政法上義務之行為非出於故意
    或過失者，不予處罰」。考量其立法理由係因現代化國家基
    於「有責任始有處罰」之原則，對於違反行政法上義務之處
    罰，應以行為人主觀上有可非難性及可歸責性為前提，如行
    為人主觀上並非出於故意或過失情形，應無可非難性及可歸
    責性，則依其反面解釋，行為人倘有過失，仍應處罰。查原
    告於83年間已遭屏東監理站因其他交通違規案件遭裁處吊銷
    駕駛執照之處分，且逾15日仍未繳回重型機車駕駛執照，屏
    東監理站遂依道路交通管理處罰條例65條第1 項第1 款規定
    ，逕行註銷原告之駕駛執照，註銷駕駛執照之通知書業已合
    法送達，有原告監理車籍資料查詢、屏東監理站屏監駕字第
    0924號處理違反道路交通管理事件註銷駕駛執照處分通知書
    可佐（見本院卷第42、46、48頁）。而參以機車駕照戶籍記
    載為「屏東縣○○鎮○○街00巷0 號」，此有駕駛人基本資料可
    佐（見本院卷第72頁），縱該址係為原告先前所登記之戶籍
    地，非現住居住，而其既稱已離鄉背井30餘年而未居住於該
    戶籍地，惟參以汽機車等車輛乃為一般人賴以生活之交通工
    具，監理機關亦為相關之監理登記作業，是以原告就該等駕
    駛工具登記戶籍若有變動，自仍應至相關監理單位辦理變更
    戶籍地，準此，原告未依規定對其曾有交通違規事件之處理
    有所遲延在先，復不積極辦理相關機車於監理機關之戶籍變
    更以利主管機關於車輛監理作業之管控，致無法確認裁決通
    知曾否送達戶籍地址，其對駕駛執照遭註銷已長達26年之情
    ，本應注意且能夠注意，卻疏忽未予注意，是原告就其在駕
    駛執照已經註銷情形下，仍騎乘機車致生違規情事，應具過
    失無疑。是原告此部分主張，顯屬無據。
六、綜上所述、原告訴請撤銷原處分，為無理由，應予駁回。
七、本件第一審裁判費為300 元，應由原告負擔，爰確定第一審
    訴訟費用額如主文第2項所示。
中　　華　　民　　國　 110 　　年　　10　　月　　6　　日
                  行政訴訟庭　 法　官　徐文瑞
上為正本係照原本作成。
如不服本判決，應於判決送達後20日內，向本院提出上訴狀並表
明上訴理由（原判決所違背之法令及其具體內容或依訴訟資料可
認為原判決有違背法令之具體事實），其未載明上訴理由者，應
於提出上訴後 20 日內向本院補提理由書（上訴狀及上訴理由書
均須按他造人數附繕本，如未按期補提上訴理由書，則逕予駁回
上訴），並應繳納上訴裁判費新臺幣750元。
中　　華　　民　　國　 110 　　年　　10　　月　　6　　日
                               書記官　朱亮彰